【裁判字號】    97,交聲,417
【裁判日期】    970530
【裁判案由】    違反道路交通管理處罰條例聲明異議
【裁判全文】
臺灣士林地方法院交通法庭裁定      97年度交聲字第417號
原處分機關  交通部公路總局台北區監理所基隆監理站
異  議  人
即受處分人  甲○○
上列受處分人因違反道路交通管理處罰條例案件，對於交通部公
路總局台北區監理所基隆監理站民國97年4 月8 日所為之處分（
原處分案號：基監字第裁42-A01WMB411號），聲明異議，本院裁
定如下：
    主  文
異議駁回。
    理  由
一、按道路交通管理處罰條例所稱之汽車，包括機器腳踏車在內
    ，該條例第3 條第8 款定有明文。次按汽車駕駛人轉彎時，
    有不依標誌、標線、號誌指示者，處新台幣600 元以上1,80
    0 元以下罰鍰，並記違規點數1 點，道路交通管理處罰條例
    第48條第1 項第2 款、第63條第1 項第1 款亦有明定。
二、原處分意旨略以：異議人即受處分人騎乘車牌號碼BJK-283
    號重型機車，於民國97年3 月11日17時4 分許，行至台北市
    ○○路車行地下道與忠孝東路5 段路口時，未依標誌指示即
    逕行右轉，經警開單舉發，經原處分機關函詢調查結果，仍
    認異議人有前開違規行為，原處分機關乃依前開道路交通管
    理處罰條例第48條第1 項第2 款之規定，裁處罰鍰600 元，
    並依同條例第63條第1 項第1 款（裁決書漏載第1 項第1 款
    ）記違規點數1 點。
三、本件聲明異議意旨略以：異議人在紅燈狀態時，由中間車道
    逕行駛入外側車道，待綠燈狀態時才進行右轉動作，與員警
    所認定為中間車道右轉之情況，有相當的爭議。且員警執勤
    站在路口100 公尺以外之捷運出入口，此路段右彎之車輛甚
    多，難免影響員警之判斷力，難道沒有眼睛疲勞因素的視差
    ？又應有照相儀器佐證，避免車主與員警發生爭執，以達到
    安全之目的，為此而提出聲明異議云云。
四、本院查：
(一)異議人甲○○於前揭時地騎乘車號BJK －283 號重型機車，
    在上開地點右轉之事實，為異議人所不否認，並經警方當場
    舉發，製有台北市政府警察局北市警交大字第A01WMB41 1號
    舉發違反道路交通管理事件通知單附卷為憑。按基隆路車行
    地下道僅准直行基隆路，並於北上出口之門型架上明顯處，
    懸掛禁止右轉標誌，下方並有副牌註明「地下道」，並於地
    面車道繪設直行指示箭頭告知駕駛人僅准直行基隆路，另基
    隆路一段與忠孝東路交叉路口之東南角之號誌桿上亦懸掛禁
    止左、右轉標誌，下方並有副牌註明「地下道」，且基隆路
    車行地下道松壽路入口處已設置禁制牌面告示用路人基隆路
    車行地下道僅准直行基隆路，此有臺北市政府警察局信義分
    局97年3 月25日北市警信分交字第0973062 4400號函1 份在
    卷可稽。據此可知前揭基隆路車行地下道從入口至出口沿途
    設有禁止右轉標誌清晰可見，如異議人欲右轉至忠孝東路，
    即不應行駛車行地下道路段，異議人既已行駛於車行地下道
    路段，則不應行至該路口後逕行右轉忠孝東路，縱異議人辯
    稱係於紅燈狀態時由中間車道（車行地下道）駛入外側車道
    ，再待路燈狀態時才進行右轉，亦屬不依中間車道（車行地
    下道）標誌、標線、號誌之指示而右轉，異議人確有原處分
    所指之交通違規事實，應甚明確，堪予認定。
(二)至異議人辯稱本案並無照相儀器可佐，然按交通警員掣單舉
    發違反道路交通管理處罰條例所列之違規事實，本質上為行
    政處分，係公務員基於職務上權力，依法就特定之具體事件
    所為具公法上效果之單方行政行為，基於公務員為公法上行
    為具有公信力之原則，該行政處分當可被推定為真正，其據
    以依法處分之事實認定亦為正確無誤，本此公信原則，乃立
    法者賦予行政機關制定違反道路交通事件統一裁罰標準及處
    理細則，使執勤警員得當機處分以維護交通秩序、安全之行
    政目的，若謂公務員一切行政行為均需預留證據以證其實，
    則國家行政勢必窒礙難行，此徵諸交通違規行為常係偶發且
    為一瞬間之事件，如謂一切交通違規行為，員警均需拍照佐
    證，始得舉發，則國家維持交通秩序之目的顯無法達成。查
    本件異議人違規右轉，屬動態行為，事出突然，苛求舉發員
    警須拍照存證，為不可能之事，且該等違規事實由人之感官
    即可充分判定，非必以科學儀器始能偵測得知，是本件雖無
    採證照片或其他證據，然既經舉發員警於前揭舉發機關之函
    覆中證稱系爭違規事實，本院自得以舉發員警可信之書面陳
    述據為認定違規事實之依據，異議人所辯，並無足採。
(三)異議人稱執勤員警站在離路口100 公尺以外之捷運出入口，
    惟依據前揭舉發機關之函覆，指稱舉發員警係站立於路口東
    南角位置，可清楚辨識基隆路車行地下道往忠孝東路方向車
    輛，衡情當無誤認異議人違規事實之虞。至於眼睛疲勞因素
    的視差，其僅屬異議人臆測之詞，尚無法證明員警舉發當時
    有無視差之情形，是異議人上開所辯，尚難採信。
(四)綜上，本件事證明確，異議人之違規行為堪予認定。原處分
    機關援引道路交通管理處罰條例第48條第1 項第2 款、第63
    條第1 項第1 款規定（裁決書漏載第1 項第1 款），裁處60
    0 元罰鍰，並記違規點數1 點，並無不當，異議無理由，應
    予駁回。
據上論斷，應依道路交通案件處理辦法第19條，裁定如主文。
中    華    民    國    97    年    5     月    30    日
                    交通法庭法  官  楊得君
以上正本證明與原本無異。
如不服本裁定應於送達後5 日內向本院提出抗告狀。
                            書記官  陳佳伶
中    華    民    國    97    年    5     月    30    日


司法院資訊處製作；財團法人民間司法改革基金會備份。
